【裁判字號】    94,訴,962
【裁判日期】    950221
【裁判案由】    毀損等
【裁判全文】
臺灣彰化地方法院刑事判決               94年度訴字第962號
公  訴  人  臺灣彰化地方法院檢察署檢察官
被      告  甲○○
選任辯護人  林軍男律師
上列被告因毀損等案件，經檢察官提起公訴（94年度偵字第2734
號），本院判決如下：
    主  文
甲○○無罪。
    理  由
一、公訴意旨略以：被告甲○○於民國92年 7月12日，與告訴人
    丙○○簽立契約（係屬無名契約，公訴人誤認為合夥契約）
    ，雙方約定由告訴人丙○○提供坐落彰化縣彰化市○○○段
    山腳小段224、224-1、309-49地號之土地及其上之建築物，
    自92年7月1日起至102年6月30日止，被告享有在上開土地及
    其上之建築物經營與使用之權利，亦同時負有整理、規劃、
    建設上開土地、建築物之義務。且自簽約日起算 3年後，被
    告使用上開土地、建築物所得之利潤，扣除整理、修繕所支
    出費用後之盈餘，須分配三分之二予告訴人丙○○。之後，
    被告將上開建築物之部分牆壁拆除，改裝為落地玻璃門牆，
    但仍維持該建築物既有之屋頂、地基等主結構。詎雙方因契
    約履行而發生爭執，被告遂於 93年9月17日，逕自上開建築
    物搬走置於該處之教學用具。告訴人丙○○知悉後，旋將該
    處門鎖更換。被告復於翌日（18日）23時許，欲再度前往上
    址搬教學用具時，因門鎖被更換而無法進入，竟基於毀損之
    犯意，破壞上開建築物之玻璃門牆，致該建築物原來效用之
    一部喪失，因認被告涉有刑法第353條第1項之毀壞他人建築
    物罪嫌。
二、按犯罪事實應依證據認定之，無證據不得認定犯罪事實。又
    不能證明被告犯罪者，應諭知無罪之判決，刑事訴訟法第15
    4條第2項、第301條第1項分別定有明文。次按在租賃關係存
    續中，將出租與他人之房屋拆毀，僅負違反契約責任，不成
    立毀損罪（司法院31年院字第2355號解釋）。是倘房屋既經
    合法租與承租人使用，且仍在租賃關係存續中，而承租人果
    有毀壞其設備或牆壁行為，亦僅為違反契約，應負民事損害
    賠償責任。
三、本件公訴人認被告甲○○有毀損建築物犯行，主要係以告訴
    代理人乙○○、目擊證人丁○○之證述及現場照片、契約影
    本等為主要論據。訊據被告固坦承確曾於當晚前往上開所示
    承租地點，因無法開啟遭更換之門鎖後，即在敲鎖時將玻璃
    門牆打破等情不諱，惟堅決否認有違反毀壞建築物之犯行，
    辯稱：伊當時僅係欲敲鎖，但一敲，門的強化玻璃就破掉了
    ，在伊離開時其他玻璃牆均仍係完整無缺等語；辯護人則為
    被告辯護：本件起訴書所記載被告毀損之物品，充其量僅係
    該建築物附屬之門窗，公訴人起訴法條認係毀損建築物尚有
    未洽；又被告於租賃契約關係中，本享有經營、使用之權利
    ，並可整理、規劃、建設該房地，是就前揭房地，被告基於
    契約關係，原得為規劃及變更構造之行為，自有權處分該附
    屬之門窗等物；另告訴人丙○○於租賃契約關係存續中，竟
    無視被告就前揭建物之用益權，擅自更換門鎖，本已妨害被
    告權利之行使，所為已涉犯刑事強制罪，且被告行為當時，
    該不法侵害狀態，仍持續存續中，故被告為進入該屋內取走
    物品，即令毀損建築物其附屬之門窗，亦係出於正當防衛等
    語。從而，本件主要之爭點即在於(一)起訴書所載遭破壞之玻
    璃門牆是否均係被告所為；(二)如係被告破壞，被告之行為是
    否該當於刑法之毀損罪責。
四、經查：
    (一)被告自承確曾於前揭時、地，因伊所承租之上開建物遭人
      換鎖及上鍊，始打破該址建物玻璃門進入等情，且有現場
      玻璃門破損之照片 1紙在卷可稽（見他字卷第17頁），足
      認前開建物之玻璃門係遭被告毀壞無誤。又證人即告訴人
      丙○○之子丁○○於本院審理時具結證稱：當天很晚，天
      色又暗，其因聽到有雜聲，故前往上址查看，在距離被告
      約 2公尺處，即看見被告手拿物品在擊打玻璃，當時其餘
      之玻璃門牆多已遭打破，其當天白天看見前開玻璃牆時，
      均仍完好無損等語（見本院審判筆錄），且被告承租之上
      址建物，除玻璃門外，四圍之玻璃牆於93年 9月18日後，
      幾均遭人毀損破壞乙節，亦為被告所不爭執，復有現場照
      片 1紙在卷可稽。衡之證人丁○○雖係告訴人丙○○之子
      ，惟其於具結負偽證罪處罰之心理壓力下，仍堅稱前開目
      擊經過，且依卷存證據資料內並無任何積極證據足以證明
      證人丁○○上開證述係屬虛偽，亦無足以令人顯信證人丁○○證述為不可採之品性證據或前科證據存在，本院自不
      得僅以證人丁○○為本件告訴人丙○○之子，即全盤抹煞
      其在訴訟上所具有之證人資格及其證言之證明力。且被告
      於本院進行準備程序時，亦陳稱當日晚間，確曾前往上址
      ，當時系爭建物之玻璃門牆均仍無損等語（見本院卷第11
      頁背面），而證人即告訴人丙○○於本院審理時亦證稱未
      曾與人結怨等語（見本院審判筆錄），綜觀上情，被告於
      當晚既曾前往上址，亦確曾因證人丙○○將該址建物之門
      鎖更換及加鍊，而持工具毀壞玻璃門，且於被告前往上址
      前，該建物之玻璃門、牆均仍完整無損，嗣後即遭破壞，
      證人丁○○復證述目睹被告破壞前開玻璃門牆經過，應已
      可認定前址建物之玻璃門牆，係遭被告破壞所致。被告辯
      稱僅為開門而弄破玻璃門 1片云云，應係屬事後避就之詞
      ，尚難採信。
    (二)被告與證人丙○○間，曾於92年 7月12日簽訂契約，約定
      被告就證人丙○○位於彰化縣彰化市○○○段山腳小段22
      4地號、224-1地號、309-49地號土地，自92年7月1日起至
      102年6月30日止，享有經營與使用之權利，且被告負有此
      地之整理、規劃、建設之義務等情，業據被告陳稱在卷，
      且有契約內容 1紙在卷可稽（見他字卷第13頁），應可認
      定。又被告陳稱前開契約迄今尚未終止契約等情，亦與證
      人即告訴人丙○○於本院審理時證述：其因發現被告在搬
      東西，故在尚未終止契約前，且未經被告同意，即先行更
      換門鎖，其從換鎖前至今，均未曾寄發存證信函予被告欲
      終止契約等語相符（見本院審判筆錄），從而，被告與證
      人丙○○間所簽訂之前開契約，存續期間既係自92年7月1
      日起，至102年6月30日止，則於93年9月18日被告持拿不
      明工具破壞該址建物之玻璃門牆時，應仍係契約存續中，
      被告就該建物仍有使用之權利。衡之本件被告依約就上址
      建物既有經營與使用之權利，且依照該約被告亦有整理、
      規劃、建設之義務，參諸前開司法院解釋及說明，被告縱
      對前開建物之玻璃門牆毀損，亦應僅係被告與證人即告訴
      人丙○○間之民事糾葛，尚與毀損罪之構成要件有間。另
      上開損壞之玻璃門牆，均僅係區隔內外之玻璃窗，既非屬
      重要之承重牆，亦非屬建築物之重要部分，尚無影響結構
      安全而足致該建築物之全部或一部失其效用，此有照片在
      卷可憑（見93年度他字第1782號卷第17頁），亦與毀壞他
      人建築物罪之構成要件不合。
五、綜上所述，本件雖係由被告於前開時間，持不明物品毀壞上
    址建物之玻璃門牆，惟被告就該建物依約既有使用、經營之
    權限及整理、規劃、建設之義務，從而，被告毀壞該建物玻
    璃門牆之行為，僅負民事契約責任，尚無從逕以刑法毀壞他
    人建築物罪或毀損罪相繩。此外，本院在得依或應依職權調
    查證據之範圖內，復查無其他積極證據足認被告確有公訴人
    所指之犯行，揆諸前揭說明，既不能證明被告犯罪，自應為
    被告無罪之諭知，以昭審慎。
據上論斷，應依刑事訴訟法第301條第1項，判決如主文。
本案經檢察官江孟芝到庭執行職務。
中    華    民    國    95    年    2     月    21    日
                  刑事第二庭   審判長法  官  許旭聖
                                     法  官  黃玉齡
                                     法  官  簡婉倫
以上正本證明與原本無異。
如不服本判決，應於判決送達後10日內，向本院提出上訴狀（須
附繕本）。
告訴人或被害人對於判決如有不服具備理由請求檢察官上訴者，
其上訴期間之計算係以檢察官收受判決正本之日期為準。
中    華    民    國    95    年    2     月    21    日
                                     書記官


司法院資訊處製作；財團法人民間司法改革基金會備份。
